臺灣新竹地方法院刑事判決
110年度易字第68號
公  訴  人  臺灣新竹地方檢察署檢察官
被      告  周昌




上列被告因竊盜案件，經檢察官提起公訴（109年度偵字第9212
號），本院判決如下：
    主    文
周昌犯攜帶兇器毀壞安全設備竊盜罪，累犯，處有期徒刑壹年
貳月。
扣案之手提袋壹個、螺絲起子壹支均沒收。未扣案之犯罪所得新
臺幣壹萬壹仟零捌拾捌元沒收，於全部或一部不能沒收或不宜執
行沒收時，追徵其價額。
    犯罪事實
一、周昌意圖為自己不法之所有，基於竊盜之犯意，於民國109
    年8月15日晚間8時許，騎乘車牌號碼000-000號普通重型機
    車（下稱上開機車）至新竹縣○○鎮○○路000號之廣和宮，先
    進入觀察宮內情形後，即至上開機車拿取作案工具，返回廣
    和宮，乘無人注意之際，以客觀上足以對人之生命、身體安
    全構成威脅，具有危險性之螺絲起子，破壞廣和宮內香油錢
    箱鎖頭之安全設備後，竊取其內現金共新臺幣（下同）1萬1
    ,088元（起訴書誤載金額已經公訴檢察官更正），並裝入隨
    身黑色手提袋中。
二、嗣經廣和宮公關主任劉保志、值班人員林政洋警覺周昌行
    為怪異，上前查看，發現香油錢箱、現金已遭到周昌破壞
    、竊取，乃出聲喝止，並壓制周昌，旋報警查獲（現金1萬
    1,088元已經發還）。
    理    由
壹、證據能力：
一、按被告以外之人（包括證人、鑑定人、告訴人、被害人及共
    同被告等）於審判外之陳述，雖不符刑事訴訟法第159條之1
    至之4等4條之規定，而經當事人於審判程序同意作為證據，
    法院審酌該言詞或書面陳述作成時之情況，認為適當者，亦
    得為證據，同法第159條之5第1項定有明文。查本案下列所
    引用之被告周昌以外之人於審判外之陳述，因被告於準備
    程序時表示同意有證據能力【見110年度易字第68號卷（下
    稱本院卷）第68頁至第69頁】，復本院認其作成情形並無不
    當，經審酌後認為前開審判外之陳述得為證據。
二、另本院以下所引用之非供述證據，均查無事證足認有違背法
    定程序或經偽造、變造所取得等證據排除之情事，復經本院
    依刑事訴訟法第164條、第165條踐行物證、書證之調查程序
    ，況公訴人及被告對此部分之證據能力亦均不爭執，是堪認
    均有證據能力。
貳、實體部分：
一、訊據被告固坦承於上開時間有騎乘上開機車前往廣和宮，並
    進入公廟兩次，也有靠近香油錢箱之事實，惟矢口否認有何
    竊盜犯行，辯稱：其沒有破換香油錢箱，也沒偷裡面的錢云
    云。經查：
　㈠被告於109年8月15日晚間8時許，騎乘上開機車前往廣和宮，
    有進入宮廟兩次，並有靠近香油錢箱之事實，為被告於警詢
    、偵查、審理時所坦認【見109年度偵字第9212號卷（下稱
    偵字卷）第11頁至第13頁背面、第61頁至第61頁背面、第10
    3頁至第104頁，本院卷第66頁至第68頁、第106頁至第110頁
    】，核與證人劉保志、林政洋於警詢、偵查時之證詞（見偵
    字卷第14頁至第15頁背面、第16頁至第17頁、第92頁至第94
    頁背面）相符，並有廣和宮旁雜貨店監視錄影畫面截圖、員
    警密錄器影像畫面截圖、現場照片在卷可稽（見偵字卷第25
    頁至第29頁背面、第30頁至第35頁），此部分事實，首堪認
    定。
　㈡而證人劉保志於警詢、偵查時證述：其是廣和宮的公關主任
    ，於109年8月15日晚間7時許到廣和宮跟同事聊天，約晚間8
    時許時其注意到被告走進來，其當時以為被告是信眾要點香
    ，沒去干涉，但後來被告在香油錢箱前站立很久，約3到5分
    鐘，其還聽到東西拉扯、掉落的聲音，就覺得奇怪，並跟林
    政洋過去查看，其走在林政洋後面，於林政洋出聲喝止被告
    的同時，其發現被告手上拿著扣案的黑色手提袋，裡面裝滿
    了錢，被告就趕緊把袋子放掉，用腳撥到旁邊的桌下，其旋
    看到香油錢箱的鎖頭已被撬開，封條也被撕開，就上前要壓
    制被告，並把被告右手的螺絲起子撥掉，被告順勢把它踢到
    香油錢箱的桌子底下，其並請同事通知警察；經清點遭竊得
    百元鈔票共87張，50元硬幣共21枚，10元硬幣共123枚，5元
    硬幣共18枚，1元硬幣共18枚（即共1萬1,088元）；其不認
    識被告，沒有仇恨、糾紛，其清楚誣告、偽證會有法律責任
    等語（見偵字卷第14頁背面至第15頁背面、第92頁背面至第
    93頁背面）。
　㈢另證人林政洋於警詢、偵查時亦證稱：其是廣和宮的值班人
    員，於109年8月15日晚間8時許，看到被告進來點香，後來
    被告一直站在香油錢箱約5分鐘，還聽到有東西拉扯、落地
    的聲音，其覺得很奇怪，就跟劉保志過去看被告在幹什麼，
    其發現被告已經破壞香油錢箱，香油錢箱上的鎖頭明顯被撬
    開，封條也被撕開，還看到被告手上拿了螺絲起子跟提袋，
    提袋中已經裝滿了錢，其就大聲喝止被告，劉保志旋衝過去
    壓制被告，被告手中的螺絲起子就掉下來，袋子則是被告看
    到他們過來時順勢放下並踢到香油錢箱桌子底下；被告原本
    是把提袋放在身上，進到宮廟裡才把提袋拿出來，其有注意
    到；後來清點共遭竊百元鈔票共87張，50元硬幣共21枚，10
    元硬幣共123枚，5元硬幣共18枚，1元硬幣共18枚（即共1萬
    1,088元），事發後其也有找到被破壞的鎖；其不認識被告
    ，沒有仇恨糾紛，也清楚誣告、偽證會有刑事責任等語（見
    偵字卷第16頁至第17頁、第93頁背面至第94頁背面）。
　㈣觀之證人劉保志、林政洋所述，就被告於香油錢箱站立許久
    ，與一般香客之行為舉動迥異，後來甚至聽到東西拉扯、掉
    落的聲音，其2人感覺有異，便上前查看，即發現香油錢箱
    已遭到被告破壞，裡面現金已然遭竊，而斯時被告手持螺絲
    起子及裝滿錢的手提袋，劉保志即上前壓制被告，經清點共
    失竊1萬1,088元之事實，均已證述綦詳，並無矛盾齟齬之處
    。而其2人與被告並無仇恨怨隙，並為被告供承在卷（見本
    院卷第67頁、第109頁至第110頁），當無設詞誣陷被告之動
    機與可能，佐以現場照片亦顯示香油錢箱鎖頭遭人為外力強
    行破壞、封條撕開，其內除仍保有零星硬幣外，大部分現金
    均已被放入桌子底下之黑色提袋中，在地上並有一螺絲起子
    （見偵字卷第30頁背面至第35頁），亦核與證人劉保志、林
    政洋所證情節相符，足認其2人所為證言，均堪採信。
　㈤復經本院勘驗廣和宮旁雜貨店之監視錄影畫面（截圖可見偵
    字卷第129頁至第131頁），顯示被告第一次自廣和宮中走出
    後，先至上開機車車箱內拿取物品，而於光碟播放至1分39
    秒時，可見被告右手持一黑色長方形物體，旋走近雜貨店，
    而在靠近雜貨店門口的地方，將該黑色長方形物品塞入自己
    褲子內，再第二次走進廣和宮中（見本院卷第102頁）。依
    據常理，被告若是要至廣和宮中拜神，應不必要進入廣和宮
    兩次，甚至特意至機車拿取黑色長方形物品，不直接以手拿
    或放進口袋，反而又將之塞進自己褲子裡面隱藏，顯然有疑
    。再經比對現場照片，該裝滿錢之提袋，恰為兩長面黑色之
    袋子（見偵字卷第32頁至第34頁），輔以證人劉保志、林政
    洋之證詞後，堪認被告自機車中取出之黑色長方形物品，當
    即為裝有作案用工具，嗣後裝滿錢之提袋無訛。
　㈥綜合上開證據以觀，足資認定被告係先至廣和宮內觀察情形
    ，認有機可乘後，即至上開機車車箱拿取作案用螺絲起子、
    提袋，旋入內撕去香油錢箱封條、破壞鎖頭，並竊取其內1
    萬1,088元之事實，被告所辯，顯為畏罪卸責之詞，不足採
    信。
　㈦從而，本案事證已臻明確，應予依法論科。
二、論罪科刑：
  ㈠按刑法第321條第1項第2款所謂毀越門扇、牆垣及其他安全設
    備，「門扇」應專指門戶，指分隔住宅或建築物內外之出入
    口大門而言；「牆垣」係指圍繞房屋或其庭院土地上之圍牆
    ；「其他安全設備」則指門扇、牆垣以外，依社會通常觀念
    足認為防盜之一切設備者，是香油錢箱上之鎖頭因具有防盜
    用途，自屬安全設備無誤（臺灣高等法院106年度上易字第7
    74號判決意旨同本院見解）。次按刑法第321條第1項第3款
    之攜帶兇器竊盜罪，係以行為人攜帶兇器為其加重條件，此
    所謂兇器，其種類並無限制，凡客觀上足對人之生命、身體
    、安全構成威脅，具有危險性之兇器均屬之，且祗須行竊時
    攜帶此種具有危險性之兇器為已足，而不以攜帶之初有持以
    行兇之意圖為限。核被告進入廣和宮後持之以行竊所用之螺
    絲起子，為一端尖銳之金屬工具，並能破壞香油錢箱鎖頭，
    自足以對人之生命、身體、安全構成威脅，核屬刑法上之兇
    器。
　㈡是核被告所為，係犯刑法第321條第1項第2款、第3款之攜帶
    兇器毀壞安全設備竊盜罪。
  ㈢起訴意旨雖認被告犯行僅止於未遂，然本案標的物係香油錢
    箱內之現金，係在被害人之管領支配之下，被告以竊盜之意
    思而拿取，並裝入自己隨身提袋時，即已將之置於自己實力
    支配之下，屬於破壞原持有支配關係，建立新持有支配關係
    ，依傳統刑事司法實務之見解，其竊盜行為即已既遂，不因
    其尚未走出宮廟而止於未遂。起訴意旨容有誤會，爰予以更
    正。
  ㈣被告前因竊盜案件，經臺灣苗栗地方法院108年度苗簡字第46
    2號判決判處有期徒刑6月確定，於109年6月14日出監執行完
    畢，有臺灣高等法院被告前案紀錄表附卷可據，其受徒刑之
    執行完畢，5年以內故意再犯本案有期徒刑以上之罪，為累
    犯。參酌司法院大法官釋字第775號解釋意旨，本院認被告
    甫因竊盜案件入監矯正執行完畢，未能改過遷善，於相隔2
    月竟又再犯本案之罪，堪認其刑罰反應力薄弱，爰依刑法第
    47條第1項規定，加重其最低本刑。
　㈤爰以行為人之責任為基礎，審酌被告正值壯年，不思正途賺
    取所需，竟恣意竊取他人財物，此次又係竊取宮廟之香油錢
    ，連神明都不尊重又如何能尊重凡人之財產權，可見被告之
    惡性甚重，犯後又否認犯行，所辯避重就輕，未見悔意，實
    難輕縱，應當從重量刑。兼衡被告之生活狀況、智識程度、
    其他犯罪素行等一切情狀，量處如主文所示之刑。
　㈥沒收部分：
　1.扣案之手提袋1個、螺絲起子1支，係被告犯本案之罪所用之
    物，且係被告自上開機車置物箱中取出，應係被告所有者，
    應依刑法第38條第2項前段規定，宣告沒收。
　2.未扣案之被告犯罪所得1萬1,088元，應依刑法第38條之1第1
    項前段、第3項規定諭知沒收，於全部或一部不能沒收或不
    宜執行沒收時，追徵其價額。
據上論斷，應依刑事訴訟法第299條第1項前段，判決如主文。
本案經檢察官黃瑞盛、陳昭德提起公訴，檢察官翁旭輝到庭執行
職務。
中　　華　　民　　國　　110 　年　　4 　　月　　15　　日
                    刑事第四庭  法　官　楊祐庭
以上正本證明與原本無異。
如不服本判決應於收受本判決後20日內向本院提出上訴書狀，上
訴書狀應敘述具體理由。上訴書狀未敘述上訴理由者，應於上訴
期間屆滿後20日內補提理由書狀於本院(均須按他造當事人之人
數附繕本 )「切勿逕送上級法院」。 
中　　華　　民　　國　　110 　年　　4 　　月　　15　　日
                                書記官  陳紀語
附錄本案論罪科刑法條：
刑法第321條：
犯前條第一項、第二項之罪而有下列情形之一者，處六月以上五
年以下有期徒刑，得併科五十萬元以下罰金：
一、侵入住宅或有人居住之建築物、船艦或隱匿其內而犯之。
二、毀越門窗、牆垣或其他安全設備而犯之。
三、攜帶兇器而犯之。
四、結夥三人以上而犯之。
五、乘火災、水災或其他災害之際而犯之。
六、在車站、港埠、航空站或其他供水、陸、空公眾運輸之舟、
    車、航空機內而犯之。
前項之未遂犯罰之。